臺灣高等法院臺中分院刑事判決　　　　　　　　　　九十一年度上訴字第一七四號
　　上　訴　人
　　即　被　告　丙○○
　　指定辯護人　本院公設辯護人　丁○○
右上訴人因強盜等案件，不服臺灣苗栗地方法院九十年度訴字第八七號中華民國九十
年十二月三日第一審判決（起訴案號：臺灣苗栗地方法院檢察署九十年度偵字第一四
四二號），提起上訴，本院判決如左：
    主      文
原判決關於丙○○攜帶兇器竊盜，因脫免逮捕，而當場施以強暴部分，及變造國民身
分證部分，暨定應執行刑部分，均撤銷。
丙○○攜帶兇器竊盜，因脫免逮捕，而當場施以強暴，累犯，處有期徒刑伍年貳月。
又變造國民身分證，足以生損害於公眾及他人，累犯，處有期徒刑參月，變造之國民
身分證影本貳份沒收。
其他上訴駁回。
前項上訴駁回部分所處之刑，與第二項撤銷改判部分所處之刑，應執行有期徒刑伍年
陸月，變造之國民身分證影本貳份沒收。
    事      實
一、丙○○曾於民國（下同）八十五年間，因違反麻醉藥品管理條例案件，經台灣新
    竹地方法院判處有期徒刑七月確定；又於八十六年間，因犯竊盜罪，經台灣新竹
    地方法院判處有期徒刑十月確定；再於八十七年間，亦因觸犯竊盜罪，經台灣苗
    栗地方法院判處有期徒刑八月確定。丙○○因犯上開各罪被判處之有期徒刑經接
    續執行，甫於八十八年三月十八日執行完畢，詎其猶不知悔改，復於下列時、地
    ，分別為下列之犯罪行為，即：
（一）八十九年十一月二十三日十八時三十分許，攜帶其所有客觀上足以傷害人體具
      有危險性之中心衝一支（未扣案），駕駛車牌號碼為ＣＪ–一三二七號之自用
      小客車（八十九年十二月十一日異動為六Ｈ–六二四五號），到國道一號中山
      高速公路泰安服務區南向小客車停車處，見乙○○所有車牌號碼為ＰＥ–四五
      六八號之自用小客車乙輛停於該處，竟意圖為自己不法之所有，持上開中心衝
      一支，擊破該ＰＥ–四五六八號自用小客車之左後車窗（毀損部分未據告訴）
      ，再伸手入車內竊取陳玉麟所有而置於車內之紅色女用手提包一個（內有土地
      銀行、玉山銀行、渣打銀行、台新銀行、臺中商銀之信用卡各一張、外埔農會
      提款卡一張、玉鐲一只、陳玉麟之身分證、汽車駕照、健保卡各一張及陳順治
      之身分證影本一張），已得手，適乙○○返回其車旁，見狀而出言制止，惟丙○○不予理會，仍轉身逃回其所駕駛之ＣＪ–一三二七號自用小客車（發動中
      ）駕駛座上，並將所竊得之手提包丟入車內。此時乙○○及時追上前來，並拉
      住上開ＣＪ–一三二七號自用小客車之方向盤，欲阻止丙○○離去並逮捕丙○○，但丙○○為脫免逮捕，竟不顧乙○○安危，而以強暴方式，用左手推撥乙○○，致乙○○不得已才鬆手，丙○○隨即加速往台中方向逃逸，並將竊得之
      手提包棄置於國道一號高速公路大安溪橋下。嗣經乙○○將丙○○之車號記下
      ，並報警處理，因而查獲上情。
（二）丙○○另於九十年二月四日晚上七時許，在苗栗縣公館鄉福興村二七九號前，
      自車牌號碼為ＢＱ–○二八五號之自用小客車上，竊取戊○○所有之國民身分
      證一枚（此部分竊盜犯行，另經台灣台中地方法院判刑確定），得手後隨即攜
      至苗栗縣苗栗市水源里陽明七號四樓之六之居處，並於同日晚上九時許，另起
      變造國民身分證之犯意，而在上址，以其女友邱寶珠（不知情）之照片，換貼
      於前開偷來之國民身分證照片欄上，再持至其居處附近之便利商店影印正反面
      各二份留存，預備供日後申請行動電話使用，隨後並將該枚變造之國民身分證
      丟棄於苗栗縣苗栗市○○路旁之水溝內。其變造上開國民身分證之行為，足生
      損害於戊○○，並足生損害於戶政機關對國民身分證管理之正確性。
（三）丙○○復於九十年三月十日晚上七、八時許，在苗栗縣苗栗市○○街真善美遊
      藝場前，明知不詳真實姓名年籍、綽號「阿文」之成年男子，所持遠東百貨提
      貨券二張（面額新台幣【下同】九百二十元）、中友百貨購物券一張（面額二
      百二十元），係來路不明之贓物，竟圖不法利益，而以五百元之不相當代價，
      故買前開贓物，供己使用。嗣於九十年三月十五日下午五時許，經警循線至其
      苗栗縣苗栗市水源里陽明七號四樓之六居處搜索，始悉上情。
二、案經內政部警政署國道公路警察局第三警察隊報請臺灣苗栗地方法院檢察署檢察
    官偵查起訴。
    理      由
一、訊據本案上訴人即被告丙○○（以下簡稱為被告）對其前開變造國民身分證及故
    買贓物之犯行，已於本院審理時均坦白承認。至於攜帶兇器竊盜，為脫免逮捕，
    而當場對被害人乙○○施以強暴部分，被告只承認有於前開時、地，攜帶其所有
    之中心衝一支擊破ＰＥ–四五六八號自用小客車之左後車窗，而竊得放在車內之
    紅色女用手提包與手提包內之前開物品，而否認曾為脫免逮捕，而對被害人乙○○施以強暴，並辯稱：伊竊得皮包之後，隨即返回車內欲開車離去，當時車門與
    車窗均已關閉，被害人乙○○不可能抓住車內之方向盤，伊更不可能以手推撥，
    本案被害人乙○○趕來之後，實際上只曾以手拍打伊車之後面車窗，但伊未予理
    會即開車離去，本案被害人乙○○之指述不一且不合情理，應不得以其指述資為
    對伊論罪科刑之依據等情。
二、然查：
（一）本案被告確有於前開時、地，手持中心衝擊破被害人乙○○所有車牌號碼為Ｐ
      Ｅ–四五六八號之自用小客車左後車窗，並伸手入內竊得陳玉麟所有之紅色女
      用皮包一只，及皮包內之信用卡、提款卡、玉鐲、身分證、駕照、健保卡等物
      ，上情除據被告坦認在卷之外，並經被害人乙○○、與陳玉麟指訴甚詳。被告
      有此犯行，自堪認定。
（二）又本案被告在竊得前開財物，尚在現場，即被返回之被害人乙○○發覺並出言
      制止，惟被告不予理會，仍轉身逃回其所駕駛之ＣＪ–一三二七號自用小客車
      （發動中）駕駛座上，並將所竊得之手提包丟入車內，此時被害人乙○○亦及
      時追上前來，並拉住上開ＣＪ–一三二七號自用小客車之方向盤，欲阻止被告
      離去並加以逮捕，但被告為脫免逮捕，竟不顧被害人乙○○之安危，而以強暴
      方式，用左手推撥被害人乙○○，致被害人乙○○不得已而鬆手，被告才得以
      駕車加速往台中方向逃逸，上情已據被害人乙○○指述甚詳。雖被告仍以前開
      情詞置辯，惟告訴人、證人之陳述有部分前後不符，或相互間有所歧異時，究
      竟何者為可採，法院仍得本其自由心證予以斟酌，非謂一有不符或矛盾，即應
      認其全部均為不可採信。是告訴人、證人之陳述縱有部分前後不符或相互間有
      所歧異時，其基本事實之陳述，若是與真實性無礙時，仍非不得予以採信（最
      高法院七十四年台上字第一五九九號判例參照）。經查：本案被害人乙○○於
      警局初訊時，雖曾指稱：「我和我太太從販賣部出來，要走往我停放車輛處時
      ，發現有人打破我車子左後車窗玻璃，並從車內取出壹只紅包女用皮其手提包
      ，我見狀隨即衝向前並抓住其駕駛座車門，該名嫌犯隨即加速而將我甩開」等
      語（見偵查卷宗第二九頁反面、第三十頁），惟此後被害人乙○○於警局二次
      複訊時，即指陳：「因當時我從販賣部出來，正要到停車場開車時，余嫌正打
      破我左後窗玻璃，偷我車上（如前筆錄中所述）財物，我上前拉住他的方向盤
      要制止，但被告強行開車（車號ＣＪ–一三二七號）衝走」、「當時余嫌要離
      開現場時，我拉住他的方向盤，又被他衝撞離去」各情（見同上偵查卷宗第三
      三、三五頁反面）。嗣經檢察官訊問，被害人乙○○亦再指述：「我走向車子
      就看到駕駛座後方乘客座的位子的玻璃已被敲破了，歹徒正伸手入我後車座拿
      我同事陳玉麟的皮包，我立即出聲說你怎麼敲破我的玻璃，拿我的皮包，並立
      刻跑過去，歹徒即立刻衝回他自己的車子上（他車子未熄火），我兩隻手即抓
      住他的方向盤，（他）並且推我，他用左手用力的推我頸部，一隻手抓住方向
      盤要開走，我抓他方向盤時，他車子已在慢慢行進中，於起步階段，他推開我
      後即將車開走，我抓他方向盤時，還叫他『不要跑』、『不要跑』，我未跌倒
      ，只有被他推向後」等語（見同上偵查卷宗第六三頁）。復經原審法院訊問，
      被害人乙○○又再指陳：「我雙方抓住他的方向盤，跟他說你不要走、不要走
  ，他有用手推我，然後加速開車逃逸」等情明確（見原審卷宗第一四九頁）。
      依據被害人乙○○之上開指述，除警局初訊外，其對當時有抓住被告所駕車輛
      之方向盤，並遭被告以手推開乙節，於偵、審中所述情節並無岐異矛盾之處。
      且在被告衝回其所駕駛之前開車輛之時，緊追前來之被害人乙○○在被告未及
      關門或車窗未關之際，會為阻止被告離去，而抓住被告所駕駛車輛之方向盤，
      亦難認違情理。況經原審法院傳訊當時亦有在場目睹之被害人陳玉麟，其亦指
      證：「我買完飲料，我急著回去，邊走邊喝，．．．．．．，看到有人敲車子
      的窗戶，他敲左後側的窗戶，．．．．．．，我們就過去看，我發現紅色包包
      被拿走，我主任（即乙○○）就過去，我喊搶劫，我主任先抓住他的方向盤和
      車門，他們有爭執，最後抓住他的車門，後來他就油門一踩走了」、「竊賊一
      拿皮包就上車，我主任到就搶他的方向盤，想要制止他，被告又要推開江先生
      ，後來方向盤鬆手，乙○○就改拉車門窗戶框，因為窗戶沒有關」、「（當時
      我與他們）距離一、二步，乙○○手被撥開時抓住窗戶框時車子已離開停車格
      ，車子有慢慢開動有彎度」等情（見原審卷宗第一五九至一六三頁），堪證被
      害人乙○○上開指述，應非虛構。被告辯稱：其並無為脫免逮捕，而對乙○○
      施強暴之犯行云云，顯屬卸責之詞，不足採信。事證明確，被告此部分之犯行
      應堪認定。
三、又查：（一）本案被告前開變造國民身分證之犯行，除據其坦白承認之外，復據
    被害人戊○○於警訊時陳稱：其國民身分證於九十年二月四日十九時許，在停於
    苗栗縣公館鄉福星村二七九號前之ＢＱ–○二八五號自用小客車內遭竊，扣案之
    國民身分證影本是其遺失之證件影本，但照片已被換貼等語明確。證人邱保珠於
    警訊時，亦指認扣案之國民身分證影本上之照片係其本人無誤。此外，並有變造
    之國民身分證影本二份在卷可參，其變造上開國民身分證之行為，亦足生損害於
    戊○○，並足生損害於戶政機關對國民身分證管理之正確性。事證明確，被告此
    部分變造國民身分證之犯行，堪予認定。（二）另被告前開故買贓物之犯行，除
    據其坦白承認之外，前開面額共九百二十元之遠東百貨提貨券二張，係被害人黎
    振湧所有，於八十九年九月間某日中午，在停於新竹科學園區內路旁之Ｖ九–七
    五七二號自用小客車內失竊等情，亦據被害人黎振湧於警訊時指術綦詳，並有贓
    物認領保管單一紙附卷可稽。是該遠東百貨提貨券二張係失竊之贓物，已無庸置
    疑。佐以被告自承其明知該面額二百二十元中友百貨購物券及面額九百二十元之
    遠東百貨提貨券均係贓物，而於九十年三月十日，在苗栗縣苗栗市「真善美遊藝
    場」，向不詳姓名年籍、綽號「阿文」之成年男子，以五百元之代價，同時購入
    該中友百貨購物券一張及遠東百貨提貨券二張等情，顯見被告購入上開購物券、
    提貨券之代價遠低於購物券、提貨券本身之價值，益徵該遠東百貨提貨券、中友
    百貨購物券均係贓物無疑。被告此部分犯行，復有該中友百貨購物券扣案可憑，
    事證明確，被告此部分犯行，亦堪認定。
四、查被告前開持以行竊之中心衝，係堅硬之金屬製品，被告既能用以擊破車窗安全
    玻璃，自堪認定其在客觀上足以傷害人體而具危險性，其屬刑法第三百二十一條
    第一項第三款所規定之兇器，應無疑義。本案被告既持上開中心衝行竊得逞，並
    在被害人乙○○發現時，為脫免逮捕，以手推撥被害人乙○○而當場施以強暴，
    核其所為，係犯刑法第三百二十九條、第三百三十條第一項之準加重強盜罪。查
    被告行為後，上開刑法第三百三十條第一項準加重強盜罪之法定刑業經立法院於
    九十一年一月八日三讀通過修正，且經總統於九十一年一月三十一日公布施行，
    於同年二月一日生效。依照修正後上開條文之規定，其法定刑為「七年以上有期
    徒刑」。此與修正前其法定刑為「五年以上十二年以下有期徒刑」相互比較，以
    修正前刑法第三百三十條第一項準加重強盜罪之法定刑對被告有利，依據刑法第
    二條第一項但書之規定，此部分應依修正前刑法第三百三十條第一項之規定對被
    告處罰。又被告變造國民身分證之行為，係犯刑法第二百十二條之變造特種文書
    罪。另其故買贓物之行為，則犯犯刑法第三百四十九條第二項之故買贓物罪。被
    告所犯上開三罪，其犯意各別，行為互殊，犯罪構成要件不同，應予分論併罰。
    又被告曾於八十五年間，因違反麻醉藥品管理條例案件，經台灣新竹地方法院判
    處有期徒刑七月確定；又於八十六年間，因犯竊盜罪，經台灣新竹地方法院判處
    有期徒刑十月確定；再於八十七年間，亦因觸犯竊盜罪，經台灣苗栗地方法院判
    處有期徒刑八月確定，被告因犯上開各罪被判處之有期徒刑經接續執行，甫於八
    十八年三月十八日執行完畢，此有台灣苗栗地方法院檢察署刑案查註紀錄表及本
    院被告全國前案紀錄表在卷可稽。被告於受此有期徒刑之執行完畢後，五年之內
    再犯有期徒刑以上之上開三罪，均為累犯，均應依法各其重其刑。被告所變造之
    國民身分證影本二份（見偵查卷宗第二七、二八頁），係被告犯罪所得之物，應
    依刑法第三十八條第一項第三款之規定宣告沒收。至於扣案之望遠鏡一個、手套
    二只、黑色小皮包一只（內有鐵鉤一支、中心衝一支、磨平小扳手二支），與本
    案無涉，業經被告供承在卷，且亦無證據證明與本案有關，爰不宣告沒收。被告
    持以觸犯準加重強盜罪中心衝一支，因未扣案，復非違禁物，為免執行困難，爰
    不為沒收之諭知，併此敘明。
五、原審判決就被告前開準加重強盜罪及變造國民身分證之犯行，予以論罪科刑，固
    非無見，惟就被告前開準加重強盜罪部分，原審判決未及就刑法修正前後之法條
    予以比較，以決定適用之法條（此部分詳如前述），尚有未洽；另就被告變造國
    民身分證部分，原審判決未將此二張變造之國民身分證影本予以諭知沒收，亦有
    未合。是本案被告上訴否認有準加重強盜罪之犯行，雖無可採信，另亦未敘明原
    審判決關於變造國民身分證之判決如何不當之理由，但原審判決就此二部分既有
    前開可議之處，原審此二部分之判決即屬無可維持，自應由本院將原審此二部分
    之判決暨所定應執行之刑，均予撤銷改判。爰審酌被告之品行、此部分準加重強
    盜罪與變造國民身分證之犯罪情節、犯罪所生危害，及其犯罪後之態度等一切犯
    罪情狀，就被告準加重強盜罪之犯行，仍量處有期徒刑五年二月，另就被告變造
    國民身分證之犯行，亦量處有期徒刑三月。至於被告前開故買贓物之犯行，原審
    判決以被告此部分之犯罪事證已甚明確，犯行均堪認定，乃審酌被告之品行、故
    買贓物之犯罪情節、及犯後坦承此部分犯行等一切犯罪情狀，並依據刑事訴訟法
    第二百九十九條第一項前段，刑法第三百四十九條第二項、第四十七條、罰金罰
    鍰提高標準條例第一條前段等規定，量處被告有期徒刑三月，其認事用法均無不
    合，量刑亦屬妥適。被告就此部分雖亦提起上訴，但未指謫原審判決如何不當，
    其此部分之上訴核無理由，應予駁回。就前開撤銷改判部分與駁回上訴部分，本
    院並定其應執行刑為有期徒刑五年六月。變造之前開國民身分證影本二紙，依法
    宣告沒收。又本案被害人乙○○業經原審法院訊問明確，被告於本院訊問時，再
    請求傳訊對質，本院認無必要，併此明。
六、據上論斷，應依刑事訴訟法第三百六十八條、第三百六十九條第一項前段、第三
    百六十四條、第二百九十九條第一項前段、刑法第二條第一項但書、刑法第二百
    十二條、第三百二十九條、修正前刑法第三百三十條第一項、第四十七條、第五
    十一條第五款、第三十八條第一項第三款、罰金罰鍰提高標準條例第一條前段，
    判決如主文。
本案經檢察官甲○○到庭執行職務。
中      華      民      國　    九十一     年     三      月   二十七 　日
　　                            臺灣高等法院臺中分院刑事第三庭
                                      審判長法  官　陳　朱  貴
                                      　　　法　官  胡　忠　文
                                      　　　法　官　廖　柏　基
右正本證明與原本無異。
變造國民身分證及故買贓物部分，不得上訴。
其餘部分得上訴。
如不服本判決應於收受送達後十日內向本院提出上訴書狀，其未敘述上訴之理由者並
得於提起上訴後十日內向本院補提理由書（均須按他造當事人之人數附繕本）。
　　　　　　　　　　　　　　　　　　　　　　書記官　詹  錫　朋
中      華      民      國　    九十一     年     三      月   二十八 　日
附錄論罪科刑法條：
刑法第二百十二條：
偽造、變造護照、旅券、免許證、特許證及關於品行、能力服務或其他相類之證書、
介紹書，足以生損害於公眾或他人者，處一年以下有期徒刑、拘役或三百元以下罰金
。
刑法第三百二十九條：
竊盜或搶奪，因防護贓物、脫免逮捕或湮滅罪證，而當場施以強暴脅迫者，以強盜論
。
修正前刑法第三百三十條第一項：
犯強盜罪而有第三百二十一條第一項各款情形之一者，處五年以上十二年以下有期徒
刑。
刑法第三百四十九條第二項：
搬運、寄藏、故買贓物或為牙保者，處五年以下有期徒刑、拘役或科或併科一千元以
下罰金。
                                                                        Ｒ
